【裁判字號】    99,抗,1956
【裁判日期】    991231
【裁判案由】    聲明異議
【裁判全文】
臺灣高等法院民事裁定                  99年度抗字第1956號
    抗  告  人  孫鳳玲
上列抗告人因與樂和間清償債務強制執行聲明異議事件，對於中
華民國99年11月30日臺灣板橋地方法院99年度執事聲字第382號
裁定提起抗告，本院裁定如下：
    主  文
抗告駁回。
抗告程序費用由抗告人負擔。
    理  由
一、按執行法院就執行名義之實體權利存否一節，固無審查權，
    惟強制執行應以執行名義所載範圍為準，執行法院就債權人
    聲請之強制執行事項有無逾越執行名義所載範圍，仍得為形
    式上之審查，如債權人聲請強制執行事項，非執行名義之客
    觀範圍內，自不得准其強制執行之聲請。又「軍官、士官退
    伍除役時，服現役20年以上，或服現役15年以上年滿60歲者
    ，依服現役年資，按月給與退休俸終身，或依志願，按前款
    規定，給與退伍金」、「支領退休俸、贍養金人員，本人及
    眷屬實物代金與眷屬補助費，十足發給」，陸海空軍軍官士
    官服役條例第23條第2款、第26條第1項分別定有明文，故每
    月終身俸係指按月給予之退休俸而言，而退除役軍士官選擇
    月退者，尚得領取本人及眷屬實物代金與眷屬補助費，暨依
    各年度「軍公教人員年終工作獎金（慰問金）發給注意事項
    」之規定領取年終慰問金，三者分為不同之給付。再參之所
    得稅法第88條第1項第2款「納稅義務人有終身俸所得者，應
    由扣繳義務人於給付時，依規定之扣繳率或扣繳辦法，扣取
    稅款，並依同法第92條規定繳納之」、而同法第4條第1項第
    5款「公、教、軍、警人員所領政府發給之實物配給或其代
    金，免納所得稅」規定，顯將「實物代金」排除於終身俸之
    外，免予課徵所得稅；另財政部90年6月6日台財稅字第0900
    452962號函釋載明「分期領取退職所得之退休公務人員，其
    於退休當年度或以後年度領取之年終慰問金或子女教育補助
    費，核屬所得稅法第14條第1項第9類規定之退職所得，應參
    酌財政部89年2月2日台財稅第0880451484號函規定，計算應
    稅退職所得，依法課徵所得稅」，將「年終慰問金」歸類於
    退職所得，亦有別於「終身俸」所得，堪認此等實物代金、
    眷屬補助費及年終慰問金，雖同屬退除役官兵因退休而可領
    取之給付，然非前述之「終身俸」。
二、查抗告人與相對人樂和前因離婚事件成立和解筆錄，內容為
    「一、兩造同意離婚。二、被上訴人（即本件相對人）願將
    每月終身俸二分之一之金額給付上訴人（即本件抗告人）。
    三、兩造各取得其名下財產。四、訴訟費用各自負擔」，有
    臺灣高等法院93年度家上字第360號離婚事件和解筆錄在卷
    。抗告人執該和解筆錄為執行名義，聲請就相對人98、99年
    年終慰問金新台幣52,433元及99年1月至12月實物代金5,580
    元之半數為強制執行，原法院司法事務官以年終慰問金及實
    物代金非執行名義所載「終身俸」範疇，駁回其聲請。抗告
    人不服，聲明異議，復遭原裁定駁回。抗告意旨雖謂其曾訴
    請相對人履行和解契約，遭臺灣臺北地方法院認為前訴訟上
    和解效力所拘束，不得更行起訴為由予以駁回確定，執行法
    院不得就當事人間實體權利存否之問題為審究，若債務人有
    消滅或妨礙債權人請求之事由發生，應依強制執行法之規定
    提起債務人異議之訴云云，然依前揭說明，年終慰問金及實
    物代金是否為執行名義所載「終身俸」之範疇，執行法院得
    為形式上審查，是原法院駁回抗告人之異議，核無違誤，抗
    告意旨指摘原裁定不當，聲明廢棄，為無理由，爰裁定如主
    文。
中    華    民    國    99    年    12    月    31    日
                    民事第九庭
                        審判長法  官  黃熙嫣
                              法  官  李國增
                              法  官  陳玉完
正本係照原本作成。
不得再抗告。
中    華    民    國   100    年    1     月    3     日
                              書記官  鎖瑞嶺

司法院資訊處製作；財團法人民間司法改革基金會備份。
